ACORDAO-COMPLETO-2345582

ACÓRDÃO 332/2019 ATA 5/2019 - PLENÁRIO

VISTOS, relatados e discutidos estes autos de processo de aposentadoria emitido pela Superintendência de Administração do Ministério da Fazenda no Estado de Sergipe em favor de Ana Maria Mendonça Melo, em fase de revisão,
ACORDAM os Ministros do Tribunal de Contas da União, reunidos em sessão do Plenário, diante das razões expostas pelo relator e com fundamento na Constituição Federal, art. 71, III e IX, e na Lei 8.443/1992, arts. 1º, V, e 39, II, em:
9.1. rever de ofício o Acórdão 673/2017-TCU-Segunda Câmara, para considerar ilegal o ato de aposentadoria de Ana Maria Mendonça Melo (XXX.334.415-XX) , em virtude da ausência de preenchimento dos requisitos previstos no art. 3º da EC nº 47/2005; 
9.2. dispensar a reposição das importâncias indevidamente recebidas de boa-fé, com base no Enunciado 106 da Súmula da Jurisprudência do TCU; 
9.3. determinar à Superintendência de Administração do Ministério da Fazenda no Estado de Sergipe que:
9.3.1. faça cessar, no prazo de 15 (quinze) dias, contado a partir da ciência desta deliberação, os pagamentos decorrentes do ato impugnado, sob pena de responsabilidade solidária da autoridade administrativa omissa, consoante disposto nos arts. 71, inciso IX, da Constituição Federal e 262 do Regimento Interno desta Corte;
9.3.2. dê ciência do inteiro teor desta deliberação à interessada, alertando-a de que o efeito suspensivo proveniente da interposição de eventuais recursos, caso não providos, não a exime da devolução dos valores indevidamente percebidos após a notificação;
9.3.3. envie a esta Corte de Contas, no prazo de 30 (trinta) dias, por cópia, comprovante de que a interessada teve ciência desta deliberação;
9.4. determinar à Sefip que:
9.4.1. oriente o órgão jurisdicionado no sentido de que poderá eventualmente ser editado novo ato de aposentadoria em favor da interessada, desde que escoimado da irregularidade verificada nos presentes autos, o qual deverá ser submetido a novo julgamento por esta Corte de Contas, nos termos do art. 262, § 2º, do RITCU;
9.4.2. proceda à análise da situação específica de cada servidor beneficiado pela Portaria MF 419, de 30 de dezembro de 2004, que nomeou os autores do processo originário 1997.34.00.000212-2 com data retroativa a 25/7/1997, considerando as informações constantes dos presentes autos, notadamente a ausência de amparo legal para a nomeação em caráter retroativo, adotando todas as providências cabíveis daí decorrentes;
9.4.3. monitore o cumprimento das medidas indicadas no subitem 9.3 acima.

Revisão de ofício da decisão que, ao dar provimento a pedido de reexame, considerou o ato de aposentadoria legal.

Superintendência de Administração do Ministério da Fazenda no Estado de Sergipe.

3. Interessados/Responsáveis:
3.1. Interessados: Ana Maria Mendonça Melo (XXX.334.415-XX); Volfânio Marinho Menezes de Andrade (XXX.150.635-XX).

13.1. Ministros presentes: José Mucio Monteiro (Presidente), Walton Alencar Rodrigues, Benjamin Zymler (Relator), Augusto Nardes, Aroldo Cedraz, Ana Arraes, Bruno Dantas e Vital do Rêgo.
13.2. Ministro-Substituto convocado: Augusto Sherman Cavalcanti.
13.3. Ministros-Substitutos presentes: André Luís de Carvalho e Weder de Oliveira.

Ana Maria Mendonça Melo

BENJAMIN ZYMLER

Adoto como relatório o parecer da unidade técnica, cujos termos são os seguintes:
"INTRODUÇÃO
1.	Trata-se de revisão de ofício do Acórdão 673/2017-TCU-Segunda Câmara (peça 27) no que diz respeito ao julgamento do ato de aposentadoria de Ana Maria Mendonça Melo (CPF XXX.334.415-XX) . 
HISTÓRICO
2.	Inicialmente, o ato de aposentadoria de Ana Maria Mendonça Melo no cargo de Auditora Fiscal da Receita Federal foi julgado ilegal por meio do Acórdão 9755/2016-TCU-Segunda Câmara (peça 8) .
3.	Ato contínuo, a referida interessada interpôs Pedido de Reexame (peça 13) , o qual foi considerado procedente. Assim, o ato passou a ser considerado legal por intermédio do Acórdão 673/2017-TCU-Segunda Câmara (peça 27) .
4.	Ocorre que em fevereiro de 2017, o Ministério da Fazenda encaminhou a Nota Técnica 18/2017/SRH/SAMF-SE/SPOA/SE/MF a este Tribunal (peça 34) . No referido documento, o Ministério informa que houve erro de interpretação da decisão judicial que garantiu a nomeação da interessada para o cargo de AFRF. Segundo o órgão, o acórdão proferido pelo TRF 1ª Região garantiu aos autores apenas o direito à participação no curso de formação do certame e, se aprovados, que fossem nomeados e empossados no cargo de Auditor Fiscal da Receita Federal.
5.	Após tomar conhecimento da nova informação, esta Unidade Técnica propôs (peça 47) :
a) o encaminhamento do processo à Secretaria das Sessões para sorteio de novo relator, conforme a orientação emitida pelo Plenário na sessão de 16/8/2006;
b) a autorização, pelo relator sorteado, da revisão de ofício do Acórdão 673/2017-TCU-Segunda Câmara, exarado em 24/1/2017, relativamente ao ato de aposentadoria de Ana Maria Mendonça Melo (CPF XXX.334.415-XX) , com a oitiva da interessada e do Ministério Público junto ao TCU, nos termos do art. 260, §2º, do Regimento Interno do TCU, em virtude da ocorrência de violação à ordem legal.
6.	Conforme peça 50, o Ministro Relator autorizou a realização de oitiva da interessada.
7.	Esta Unidade Técnica encaminhou o Ofício 4.667/2018-TCU/Sefip (peça 51) à ex-servidora, que encaminhou a resposta anexada à peça 53.
EXAME TÉCNICO
8.	A Sra. Ana Maria Mendonça Melo foi nomeada para o cargo de Auditora Fiscal da Receita Federal após decisão judicial na Ação Ordinária 1997.34.00.000212-2.
9.	Conforme depreende-se das informações repassadas pelo Ministério da Fazenda, entendeu-se que a decisão judicial garantia a nomeação retroativa da interessada. Assim, considerou-se como data de nomeação o dia 25/7/1997.
10.	Conforme entendimento atual do órgão, a decisão judicial não garantiu a contagem retroativa para fins de tempo de serviço ou para fins de pagamento retroativo de remunerações, tendo havido, portanto, um erro de interpretação por parte da Administração (peça 34, p. 3) . Assim, a data de ingresso da servidora no cargo de AFRF deve passar a ser o dia 10/1/2005 (peça 34, p. 3) .
11.	Em sua defesa, a interessada apresentou, em suma, as seguintes informações:
	a) informou que, inicialmente, o ato foi considerado ilegal e, após interposição de Pedido de Reexame, a aposentadoria passou a ser considerada legal (peça 53, p. 2) ;
	b) refere que o entendimento atual da AGU e do Ministério da Fazenda é descabido. Baseia essa afirmação no texto da Portaria 419 do Ministro da Fazenda (peça 53, p. 3) ;
	c) apresenta diversas decisões para corroborar a argumentação de que a data de nomeação deve ser 25/7/1997 (peça 53, p. 6-11) ;
	d) aduz que o ato de admissão foi julgado legal no TC Processo 013.750/2005-9, não sendo possível agora desconsiderar a referida data de entrada no cargo (peça 53, p. 12) .
12.	A decisão constante do Processo 1997.34.00.000212-2 está acostada à peça 53, p. 17-18. Nela, de fato, não há menção de que a nomeação deveria ser retroativa a 25/7/1997, mas apenas de que os interessados fossem nomeados na Classe S, Padrão IV.
13.	Desta forma, não assiste razão à interessada e o ato deve ser considerado ilegal, com negativa de registro, haja vista que a aposentadoria tratada nos presentes autos foi concedida com base no art. 3° da EC 47/2005, transcrito abaixo:
Art. 3º Ressalvado o direito de opção à aposentadoria pelas normas estabelecidas pelo art. 40 da Constituição Federal ou pelas regras estabelecidas pelos arts. 2º e 6º da Emenda Constitucional nº 41, de 2003, o servidor da União, dos Estados, do Distrito Federal e dos Municípios, incluídas suas autarquias e fundações, que tenha ingressado no serviço público até 16 de dezembro de 1998 poderá aposentar-se com proventos integrais, desde que preencha, cumulativamente, as seguintes condições:
I trinta e cinco anos de contribuição, se homem, e trinta anos de contribuição, se mulher;
II vinte e cinco anos de efetivo exercício no serviço público, quinze anos de carreira e cinco anos no cargo em que se der a aposentadoria;
III idade mínima resultante da redução, relativamente aos limites do art. 40, § 1º, inciso III, alínea "a", da Constituição Federal, de um ano de idade para cada ano de contribuição que exceder a condição prevista no inciso I do caput deste artigo.
Parágrafo único. Aplica-se ao valor dos proventos de aposentadorias concedidas com base neste artigo o disposto no art. 7º da Emenda Constitucional nº 41, de 2003, observando-se igual critério de revisão às pensões derivadas dos proventos de servidores falecidos que tenham se aposentado em conformidade com este artigo.
14.	Como já exposto, o efetivo exercício da ex-servidora no cargo de AFRF ocorreu no período de 10/1/2005 a 11/1/2016, ou seja, 11 anos e 3 dias. Tal contagem de tempo de serviço contraria o fundamento legal utilizado para aposentação.
15.	Ainda não transcorreram cinco anos da prolação do Acórdão 673/2017-TCU-Segunda Câmara (peça 27) , requisito temporal previsto no art. 260, § 2º, do Regimento Interno do TCU, para eventual revisão de ofício do referido acórdão. Assim, o referido acórdão deve ser revisto de ofício para que se considere ilegal, com negativa de registro, o ato de concessão de aposentadoria à Sra. Ana Maria Mendonça Melo, nos termos do art. 260, § 1o, do Regimento Interno do TCU.
16.	Na forma dos arts. 262, caput, do Regimento Interno do TCU, 8o, caput, da Resolução - TCU 206/2007, cabe, ainda, proposta de determinação à Receita Federal do Brasil para que, no prazo de quinze dias, faça cessar os pagamentos decorrentes do ato impugnado. 
17.	Quanto aos valores indevidos já pagos, sua percepção de boa-fé por parte da interessada fundamenta a aplicação do Enunciado 106 da Súmula da Jurisprudência do TCU, dispensando-se a devolução. 
18.	Com vista a garantir clareza ao acórdão, cabe também esclarecer à interessada que a dispensa de devolução de valores indevidamente recebidos, fundamentada no Enunciado 106 da Súmula da Jurisprudência do TCU, alcança apenas os valores recebidos de boa-fé até a data de ciência do acórdão. Assim, no caso de não provimento de recurso eventualmente interposto, deverão ser repostos os valores recebidos após aquela ciência. 
CONCLUSÃO 
19.	O Acórdão 673/2017-TCU-Segunda Câmara foi prolatado há menos de cinco anos. Além disso, foram apresentados novos elementos que indicam violação à ordem legal. Encontram-se, portanto, presentes os requisitos previstos no art. 260, § 2º, do Regimento Interno do TCU para que se proceda a revisão de ofício para considerar ilegal, com negativa de registro, o ato de aposentadoria de Ana Maria Mendonça Melo (CPF XXX.334.415-XX) .
PROPOSTA DE ENCAMINHAMENTO 
20.	Diante do exposto, de conformidade com o preceituado no art. 71, inciso III, da Constituição Federal de 1988; c/c os arts. 1º, inciso V, e 39, incisos I e II, da Lei 8.443/1992; c/c os arts. 1º, inciso VIII, 260, §§ 1º e 2º, do Regimento Interno/TCU, e tomando por base as verificações feitas pela unidade técnica, na forma prevista no artigo 260, caput, do Regimento Interno/TCU, propõe-se: 
a) proceder à revisão de oficio do Acórdão 673/2017-TCU-Segunda Câmara para considerar ilegal o ato de Ana Maria Mendonça Melo (CPF XXX.334.415-XX) , com negativa de registro;
b) dispensar a devolução dos valores indevidamente recebidos até a data da ciência pelo Ministério da Fazenda do acórdão que vier a ser prolatado, com base no Enunciado 106 da Súmula da Jurisprudência do TCU;
c) esclarecer à interessada que:
c.1) no caso de não provimento de recurso eventualmente interposto, deverão ser repostos os valores recebidos após a ciência do acórdão; 
c.2) deve retornar à atividade para completar tempo para aposentadoria, que se dará com base nas regras vigentes na época da nova concessão;
d) determinar ao Ministério da Fazenda que:
d.1) faça cessar os pagamentos decorrentes do ato impugnado, comunicando ao TCU, no prazo de quinze dias, as providências adotadas, nos termos dos arts. 45 da Lei 8.443/1992, 262, caput, do Regimento Interno do TCU, 8o, caput, da Resolução - TCU 206/2007 e 15, caput, da Instrução Normativa - TCU 55/2007;
d.2) informe à interessada o teor do acórdão que vier a ser prolatado, notadamente no que diz respeito aos esclarecimentos emitidos, encaminhando ao TCU, no prazo de trinta dias."
2.	O Ministério Público junto a esta Corte de Contas manifestou-se de acordo com a proposta formulada pela unidade técnica.
	É o Relatório.

não há

Procurador Rodrigo Medeiros de Lima.

REVISÃO DE OFÍCIO. INSUBSISTÊNCIA DO ACÓRDÃO DESTA CORTE DE CONTAS QUE JULGOU LEGAL O ATO DE APOSENTADORIA. PREENCHIMENTO DOS REQUISITOS PREVISTOS NO §2º DO ART. 260 DO RITCU. DECISÃO JUDICIAL TRANSITADA EM JULGADO QUE ASSEGUROU APENAS A PARTICIPAÇÃO NA SEGUNDA FASE DO CONCURSO PÚBLICO COM A CONSEQUENTE NOMEAÇÃO, SEM DEFERIR EFEITOS RETROATIVOS ÀS ADMISSÕES DOS CONCURSADOS. AUSÊNCIA DE AMPARO LEGAL E JUDICIAL DA PORTARIA MF 419/2004 QUE NOMEOU A INTERESSADA COM DATA RETROATIVA. EXISTÊNCIA DE ATO DE ADMISSÃO DA INTERESSADA JÁ JULGADO FIXANDO DATA DE INGRESSO DIVERSA DA CONSIDERADA NO ATO DE APOSENTADORIA. AUSÊNCIA DE PREENCHIMENTO DOS REQUISITOS PREVISTOS NO ART. 3º DA EC Nº 47/2005. ILEGALIDADE DO ATO. DETERMINAÇÕES.

APOSENTADORIA (APOS)

Secretaria de Fiscalização de Pessoal (SEFIP).

Trata-se de revisão de ofício da aposentadoria de Ana Maria Mendonça Melo, ex-ocupante do cargo de Auditor-Fiscal da Receita Federal do Brasil, julgada legal, em pedido de reexame, por meio do Acórdão 673/2017-TCU-Segunda Câmara.
2.	Extrai-se dos autos que, na sessão realizada em 23/8/2016, a 2ª Câmara deste Tribunal, apreciando o ato inicial de aposentadoria da referida interessada, julgou-o ilegal, por considerar não ter sido preenchido um dos requisitos previstos no art. 3º da EC nº 47/2005, que serviu de fundamento legal para a aposentadoria, qual seja, o de ter ingressado no serviço público até 16 de dezembro de 1998 (cf. Acórdão 9755/2016-TCU-Segunda Câmara) .
3.	Isso porque, de acordo com a referida deliberação, "no ato de admissão da interessada - apreciado pela legalidade por meio do TC Processo 013.750/2005-9 (Acórdão 2190/2005-TCU-Primeira Câmara) - consta, como data da posse no cargo de Auditor-Fiscal da Receita Federal, o dia 10/01/2005 (peça 7) "  (grifos acrescidos) . Verificou-se, ainda, que embora o formulário Sisac indicasse que a interessada havia ingressado no cargo de Auditor Fiscal da Receita Federal do Brasil em 25/7/1997, segundo aquele sistema, de 29/12/1982 até 10/1/2005, a interessada trabalhou como escriturária no Banco do Brasil (ato de desligamento de nº de controle 10015906-02-2005-053600-0) , tendo sido efetivamente admitida no cargo em que está se aposentando em 10/1/2005.
4.	Irresignada com a referida deliberação, a interessada interpôs pedido de reexame, o qual foi provido pelo acórdão cuja revisão de ofício ora se examina, à consideração de que "a recorrente (...) comprovou que a Portaria-MF 419, publicada em 31/12/2004, a nomeou para o exercício do cargo a partir de 25/7/1997, em cumprimento à decisão judicial constante da Ação de Execução 2004.34.00.022528-6 e Ação Ordinária 1997.34.00.000212-2".
5.	Ocorre que, em 13/2/2017, a Superintendência de Administração do Ministério da Fazenda em Sergipe encaminhou a este Tribunal cópia da Nota Técnica 18/2017/SRH/SAMF-SE/SPOA/SE/MF, bem como do Parecer 1200/2016-AGU/PRU/CRASP2/HMPV, referente ao processo de aposentadoria da interessada (peça 34) , ambos os expedientes dando conta de que não havia decisão judicial garantindo a nomeação da servidora com data retroativa a 25/7/1997, tampouco a averbação retroativa de tempo de serviço e pagamento de atrasados, tendo havido um erro de interpretação por parte da administração, o que fez com que a data de seu ingresso na carreira fosse alterada do dia 25/7/1997 para o dia 10/12/2005, data do efetivo exercício no referido cargo.
6.	Referido expediente ensejou a manifestação da unidade técnica pela necessidade de revisão de ofício do Acórdão 673/2017-TCU-Segunda Câmara, tendo havido a oitiva da interessada, que apresentou as razões constantes da peça 53.
7.	Em síntese, a Sra. Ana Maria Mendonça Melo alegou que há decisão judicial amparando a sua nomeação com efeitos funcionais retroativos a 25/7/1997 e que há outros pareceres da AGU e decisões judiciais que asseguraram esse direito a alguns servidores que ingressaram com a Ação Ordinária 1997.34.00.000212-2.
8.	Asseverou que "uma Nota Técnica da Receita Federal do Brasil (norma inferior) , elaborada com base em apenas um parecer da Advocacia Geral da União, não tem o condão de revogar uma Portaria do Ministério da Fazenda publicada há cerca de doze anos atrás", sob pena de ofensa aos princípios da hierarquia das normas dos atos administrativos e da segurança jurídica.
9.	Aduziu, por fim, que "o ato de nomeação da recorrente ao cargo de Auditor Fiscal do Tesouro Nacional a partir de 25/07/1997 foi apreciado pelo Tribunal de Contas da União e considerado legal no TC Processo 013.750/2005-9, não podendo ser agora desconsiderado, caso contrário, violaria o art. 54 da Lei n° 9.784/99, o qual prevê que: 'O direito da Administração de anular os atos administrativos de que decorram efeitos favoráveis para os destinatários decai em cinco anos, contados da data em que foram praticados, salvo comprovada má-fé'".
10.	A Secretaria de Fiscalização de Pessoal deste Tribunal - Sefip, em instrução de peça 55, rejeitou as alegações da interessada, concluindo o seguinte:
"19.	O Acórdão 673/2017-TCU-Segunda Câmara foi prolatado há menos de cinco anos. Além disso, foram apresentados novos elementos que indicam violação à ordem legal. Encontram-se, portanto, presentes os requisitos previstos no art. 260, § 2º, do Regimento Interno do TCU para que se proceda a revisão de ofício para considerar ilegal, com negativa de registro, o ato de aposentadoria de Ana Maria Mendonça Melo (CPF 275.334.415-91) ."
11.	O Ministério Público junto a esta Corte de Contas manifestou-se de acordo com o parecer da unidade técnica (peça 57) .
12.	Como visto, a admissão da interessada no cargo de Auditor Fiscal da Receita Federal do Brasil foi judicializada, cingindo-se a controvérsia, na presente revisão de ofício, à definição da data a ser considerada como ingresso efetivo no referido cargo, questão esta que inegavelmente repercutirá nos proventos de aposentadoria que lhe foram concedidos.
13.	Dito isso, verifico que a questão relativa à eficácia das decisões judiciais oriundas dos processos em que a interessada figurou como autora foi bem delineada pela Procuradoria-Regional da União - 1ª Região, nos seguintes termos:
	"Para que se compreenda a questão, contudo, é preciso ter em mente que a matéria não está sendo exclusivamente tratada no processo indicado, versando ainda sobre os seguintes feitos:
Processo 1997.34.00.00.0212-2 (000212-46.1997.4.01.3400)  -> refere-se ao número originário do feito;
Processo 1999.01.00.005084-1 (001237-41,1999.4.01.3400)  -> refere-se ao número do feito em sede de apelação;
Processo n° 2004.34.00.022528-6 (0022469-21.2004.4,01.3400)  -> refere-se ao número dado ao processo em sede de execução;
Processo n° 002182-56.2012.4.01.3400 -> refere-se ao número dos embargos à execução opostos pela união Federal;
	Feita essa breve explanação sobre os processos envolvidos, tratemos do caso.
	Tratam os autos principais de ação ordinária em que os autores pleiteavam a nomeação no cargo de Auditor Fiscal do Tesouro Nacional, em virtude do concurso regido pelo Edital n° 18/91. Para tanto, alegavam que adquiriram o direito à participação no certame em virtude do advento da Lei 8.541/92.
	Ao ser indeferido o pedido de liminar formulado na ocasião, a parte autora apresentou emenda à inicial onde, de fato, pugnou pela condenação dessa embargante em efeitos funcionais e financeiros retroativos.
	O pedido foi julgado improcedente em 1º Grau, mas a sentença foi reformada em grau de apelação (conforme Doc. 01) , sendo o pedido julgado procedente apenas para garantir o provimento do pedido formulado na inicial, no sentido de participação dos autores no curso de formação do certame.
	Em face desse acórdão a União interpôs recurso especial (REsp 310361/DF) , inicialmente acolhido parcialmente (Doc. 02) , contudo, posteriormente não conhecido, por questões formais, segundo decidido em sede de embargos de declaração opostos pelos autores (Doc. 03) . Com isso, o acórdão proferido pelo E. TRF 1ª Região acabou por transitar em julgado.
	Assim, os autores deram início à execução do julgado (Processo n° 2004.34.00.022528-6 (0022469-21.2004.4.01.3400) , ocasião em que pugnaram por suas nomeações em nível superior da carreira, o que foi cumprido pela União Federal.
	Não satisfeitos, passaram a sustentar que também o pedido de efeitos financeiros retroativos teria sido acolhido, ocasião na qual pugnaram a juntada de diversos documentos pela União, sempre impugnando a documentação apresentada, em flagrante tentativa de tumultuar o feito.
	Após a formação de vários volumes, finalmente, os exequentes consideraram os elementos apresentados suficientes para a consolidação dos valores supostamente devidos pela União Federal, o que gerou a apresentação de cálculos, à época de valores superiores a 87 milhões de reais, ocasionando a oposição de embargos à execução pela União Federal (Processo n° 002182- 56.2012.4.01.3400) .
	Analisando os embargos, em que a União, basicamente, sustentou a inexistência de título judicial que amparasse o pagamento de valores retroativos aos embargados e, também, de contagem de efeitos retroativos à nomeação, então, foi proferida sentença (Doc. 04) que os julgou procedentes, para declarar não haver valores a serem pagos aos embargados, já que o título judicial lhes concedeu apenas o direito de fazerem o curso de formação e, sendo aprovados, serem nomeados, sendo que isso já aconteceu.
	Dessa sentença, os autores opuseram embargos de declaração, (Doc. 05) , os quais foram rejeitados, sendo que, agora, o recurso de apelação por eles interposto pende de apreciação pelo TRF 1º Região.
	Dado o contexto exposto, tem-se o seguinte como conclusões:
O acórdão proferido no processo principal, que reformou a sentença inicial de improcedência, apenas garantiu aos autores o direito à participação no curso de formação do certame e, se aprovados, nomeação e posse no cargo, o que já ocorreu;
Não há qualquer determinação de efeitos financeiros ou funcionais retroativos, o que foi reconhecido judicialmente em sede de embargos à execução;
Ainda que houvesse qualquer decisão judicial em sentido diverso, o pagamento deveria ocorrer mediante precatório, jamais administrativamente;
Elucidando as dúvidas formuladas nos ofícios enviados, tem-se que não possuem os autores direito à contagem retroativa ou ao pagamento retroativo de nada, devendo suas nomeações serem contadas da data em que realmente ocorreram;
A execução ainda está em curso, embora suspensa, por força dos embargos à execução opostos pela União, os quais aguardam o julgamento da apelação interposta pelos exequentes"  (grifos acrescidos) .
14.	Observe-se que o entendimento exarado pela Advocacia-Geral da União, no sentido de que não há decisão judicial assegurando aos autores qualquer direito à nomeação com data retroativa, encontra ressonância nas próprias decisões judiciais acostadas aos autos, bem como na jurisprudência deste Tribunal, que, em ato de admissão de uma das servidoras beneficiadas nos referidos processos judiciais, considerou-o ilegal, por meio de acórdão sumariado da seguinte forma:
"SUMÁRIO: ADMISSÃO. ACUMULAÇÃO INDEVIDA DE PROVENTOS COM VENCIMENTOS DE CARGOS PÚBLICOS. INSUBSISTÊNCIA DO ACÓRDÃO DESTA CORTE DE CONTAS QUE JULGOU O ATO DE ADMISSÃO ILEGAL. REALIZAÇÃO DE DILIGÊNCIAS E OITIVA DA SERVIDORA. SENTENÇA JUDICIAL QUE ASSEGUROU A PARTICIPAÇÃO NA SEGUNDA FASE DO CONCURSO PÚBLICO NÃO DEFERIU EFEITOS RETROATIVOS ÀS ADMISSÕES DOS CONCURSADOS. ILEGALIDADE DO ATO. DETERMINAÇÕES."  (cf. Acórdão 7220/2017-TCU-Segunda Câmara, Relator Ministro José Múcio Monteiro) .
15.	A par da inexistência de decisão judicial assegurando a nomeação retroativa da interessada, o que, por si só, ensejaria a nulidade e/ou desconsideração dos termos da Portaria MF 419, de 30 de dezembro de 2004, que nomeou os autores da referida ação com data retroativa a 25/7/1997, vale acrescentar que o ato de admissão da interessada Ana Maria Mendonça Melo foi apreciado por este Tribunal por meio do Acórdão 2190/2005-TCU-Primeira Câmara, constando do referido ato a data de 10/1/2005 como de efetivo ingresso da servidora no cargo de Auditor Fiscal da Receita Federal, não tendo havido qualquer insurgência contra a referida deliberação.
16.	Desse modo, torna-se forçoso reconhecer a ilegalidade do ato de aposentadoria da interessada, editado que foi com fundamento no art. 3º da EC nº 47/2005, uma vez que não se cuida de servidora que tenha ingressado no serviço público até 16 de dezembro de 1998 (caput) , contando com vinte e cinco anos de efetivo exercício no serviço público, quinze anos de carreira e cinco anos no cargo em que se der a aposentadoria (inciso II) .
17.	No mais, não há que se falar, no caso concreto, na alegada violação do art. 54 da Lei 9.784/1999, uma vez que, diversamente do afirmado pela interessada, constou efetivamente do seu ato de admissão no cargo de Auditor Fiscal do Tesouro Nacional a data de 10/1/2005 e não a data fixada na Portaria MF 419, de 30 de dezembro de 2004, não havendo, assim, qualquer incompatibilidade entre o que está sendo considerado na presente revisão de ofício e o que restou anteriormente decidido por este Tribunal.
18.	Outrossim, no tocante à decadência administrativa, extrai-se do enunciado 278 da Súmula da jurisprudência deste Tribunal o seguinte: 
"SÚMULA TCU 278: Os atos de aposentadoria, reforma e pensão têm natureza jurídica de atos complexos, razão pela qual os prazos decadenciais a que se referem o § 2º do art. 260 do Regimento Interno e o art. 54 da Lei nº 9.784/99 começam a fluir a partir do momento em que se aperfeiçoam com a decisão do TCU que os considera legais ou ilegais, respectivamente" (grifos acrescidos) .
19.	Na espécie, a deliberação que julgou definitivamente o ato de aposentaria, considerando-o legal, foi proferida em 24/1/2017, sujeitando-se, portanto, à revisão por parte deste Tribunal, em caso de ilegalidade, até a data de 24/1/2022, conforme estabelece o § 2º do art. 276 do RITCU:
"§ 2º. O acórdão que considerar legal o ato e determinar o seu registro não faz coisa julgada administrativa e poderá ser revisto de ofício pelo Tribunal, com a oitiva do Ministério Público e do beneficiário do ato, dentro do prazo de cinco anos da apreciação, se verificado que o ato viola a ordem jurídica, ou a qualquer tempo, no caso de comprovada má-fé."
20.	Por fim, diante da gravidade dos efeitos gerados pela Portaria MF 419, de 30 de dezembro de 2004, que nomeou os autores do processo originário 1997.34.00.000212-2 com data retroativa a 25/7/1997, entendo que cabe determinação à Secretaria de Fiscalização de Pessoal deste Tribunal - Sefip que proceda à análise da situação específica de cada servidor beneficiado pela Portaria MF 419, de 30 de dezembro de 2004, que nomeou os autores do processo originário 1997.34.00.000212-2 com data retroativa a 25/7/1997, considerando as informações constantes dos presentes autos, notadamente a ausência de amparo legal para a nomeação em caráter retroativo, adotando todas as providências cabíveis daí decorrentes.
Ante o exposto, acolhendo a proposta da unidade técnica e do órgão ministerial, VOTO por que seja adotada a deliberação que ora submeto à apreciação deste Colegiado.
TCU, Sala das Sessões Ministro Luciano Brandão Alves de Souza, em 20 de fevereiro de 2019.
BENJAMIN ZYMLER 
Relator